臺灣臺北地方法院交通事件裁定　　　　　　　　　九十三年度交聲字第一０二九號
　　原處分機關　臺北市交通事件裁決所
　　異議人即　　甲○○
　　受處分人
右列受處分人因違反道路交通管理處罰條例案件，對於臺北市交通事件裁決所中華民
國九十三年九月二十四日所為之處分（原處分案號：北市裁三字第裁二二─ΑＣＵ一
九二○九一號），聲明異議，本院裁定如左：
    主      文
異議駁回。
    理      由
一、按機器腳踏車行駛之車道及轉彎，應依標誌或標線之規定行駛，道路交通安全規
    則第九十九條第一項定有明文；次按汽車（依道路交通管理處罰條例第三條第八
    款，汽車包括機器腳踏車）駕駛人轉彎時，有不依標誌、標線、號誌指示之情形
    者，處二百元以上六百元以下（註：新臺幣六百元以上一千八百元以下）罰鍰，
    並記違規點數一點，道路交通管理處罰條例第四十八條第二款、第六十三條第一
    項第一款亦規定甚明。是機器腳踏車之駕駛人，其轉彎時如有不依標誌、標線、
    號誌指示之違規行為，而於應到案期限內到案或提出申訴者，經主管機關調查後
    仍認定其有前開違規行為者，依道路交通管理處罰條例第四十八條第二款、第六
    十三條第一項第一款、違反道路交通管理事件統一裁罰基準及處理細則（下稱處
    理細則）第四十四條第一項及違反道路交通管理事件統一裁罰基準表（下稱基準
    表）之規定，須對該機器腳踏車之駕駛人處以六百元之罰鍰，並記違規點數一點
    。
二、本件異議人即受處分人甲○○於民國九十三年八月二十二日上午十時四十四分許
    ，駕駛車牌號碼ＤＷＵ─二二一號輕型機器腳踏車，自臺北市○○○路駛往八德
    路時，經臺北市政府警察局中正第一分局警備隊警員陳飛達攔停，以受處分人有
    違規左轉之違規事實為由，依違反道路交通管理處罰條例第四十八條第二款之規
    定掣單舉發，經原處分機關函請原舉發單位調查結果，仍認受處分人確有汽車駕
    駛人轉彎時不依標誌、標線、號誌指示之違規行為，依道路交通管理處罰條例第
    四十八條第二款、第六十三條第一項第一款、處理細則第四十四條第一項及基準
    表之規定，於九十三年九月二十四日以北市裁三字第裁二二─ΑＣＵ一九二○九
    一號裁決書裁罰受處分人罰鍰六百元，並記違規點數一點在案。
三、聲明異議意旨略以：伊當日騎乘機車行駛於忠孝東路，至八德路口時，即於路口
    之忠孝東路二段八十號大樓前慢車道等候左轉，待汽車左轉燈亮起時，即向前往
    八德路之方向騎去，即遭警方以違規左轉之理由攔下，惟伊當時機車係停在忠孝
    東路與八德路口之地方待轉，係「直行」往八德路方向行駛，並非違規「左轉」
    ，警方恐將伊之車輛與其他直接從忠孝東路快車道違規左轉八德路之機車混淆，
    該處實屬「交通陷阱」，為此聲明異議請求撤銷原處分等語。
四、經查，受處分人遭舉發違規之九十三年七、八月間，臺北市○○○路○段四十二
    號前西向東方向路旁設置有「八德路口禁止機車左轉」標誌，忠孝東路二段與八
    德路口中央燈桿亦設有「機車禁左標誌」等情，有臺北市政府警察局中正第一分
    局九十三年十月十八日北市警中正一分交字第○九三六二七一五七○○號函附卷
    可稽，並有該局九十三年十一月十五日北市警中正一分交字第○九三六三○九一
    七○○函所檢附之檔案照片六張（時間載為九十三年七月二十日）在卷可稽，核
    與證人即舉發本件違規之臺北市政府警察局中正第一分局警備隊警員陳飛達證稱
    ：當時我和同事在八德路、金山北路交叉路口執行勤務，發現受處分人與其他機
    車從忠孝東路方向往八德路過來，我就把他們攔下來，因為當時忠孝東路、八德
    路口有禁止機車左轉之標誌，該路口不能行駛機車，也沒有機車左轉待轉區○○
    ○段式左轉也不行，機車要左轉必須往前走到金山南路口才可以待轉左轉等語（
    見本院九十三年十一月二十九日訊問筆錄），相符一致；即令受處分人對於行為
    時該路口設有禁止機車左轉標誌，且地上未劃設機車待轉區等事實，亦不爭執。
    查證人陳飛達雖證稱沒有注意受處分人究係從忠孝東路快車道直接左轉八德路，
    抑或如受處分人所辯係從忠孝東路二段八十號前待轉往前直行八德路，惟如前述
    ，忠孝東路二段四十二號前西向東方向路旁既設置有「八德路口禁止機車左轉」
    標誌，忠孝東路二段與八德路口中央燈桿亦設有「機車禁左」標誌，足見不論是
    否有二段式左轉，機器腳踏車均不得自忠孝東路左轉至八德路。縱如受處分人所
    辯伊係在忠孝東路二段八十號大樓前慢車道等候左轉，待汽車左轉燈亮起時，即
    「直行」往八德路方向行駛，並非違規「左轉」云云，惟按該路段既設有禁止機
    車左轉標誌，即表示機車不得自忠孝東路駛入八德路口，蓋該路口範圍廣大，屬
    各型車輛匯集之處，若機車得行駛該處，極易與左轉之汽車發生衝突及危險，基
    於交通秩序之考量，始設置標誌禁止機車左轉通行，縱受處分人係於該路口外側
    車道等候，俟內側車道汽車左轉號誌亮起時再往前直行，自其目的而言，仍屬「
    轉彎」而與行為當時交通標誌之指示有違，自仍該當道路交通管理處罰條例第四
    十八條第二款「轉彎時不依標誌、標線、號誌指示」之違規行為。受處分人辯稱
    伊係直行而非左轉云云，顯對於交通法規有所誤解，不足採憑。另道路交通主管
    機關為提醒駕駛人忠孝東路與八德路口禁止機車左轉，已提早於忠孝東路二段四
    十二號前西向東方向路旁設置「八德路口禁止機車左轉」標誌，復於忠孝東路二
    段與八德路口中央燈桿設有明顯「機車禁左」標誌，且未於該路口慢車道地面上
    劃設機車待轉區，應已有相當明確之告知警示，而無誤導或招致駕駛人誤會之可
    能，受處分人辯稱該處有交通陷阱云云，尚難認為有據。至於證人陳飛達雖證稱
    ：今年九月份以後該路口禁止機車左轉的標誌已經拆掉，地上也劃有機車左轉待
    轉區了等語，惟本件受處分人行為時（九十三年八月二十二日），該路段仍設有
    機車禁止左轉標誌，依當時有效之交通標誌，機車即不得左轉，受處分人既有違
    反標誌指示違規左轉之行為，則原舉發單位及原處分機關予以舉發、裁罰，自無
    違誤，其效力尚不受該標誌嗣後拆除、裁撤或變動之影響，附此敘明。
五、綜上所述，受處分人確有駕駛機器腳踏車轉彎不依標誌、標線、號誌指示之違規
    行為，且已於應到案日期前提出申訴，從而原處分機關依道路交通管理處罰條例
    第四十八條第二款、第六十三條第一項第一款、處理細則第四十四條第一項及基
    準表之規定，於九十三年九月二十四日以北市裁三字第裁二二─ΑＣＵ一九二○
    九一號裁決書裁罰受處分人罰鍰六百元，並記違規點數一點，核無違誤，本件受
    處分人之異議為無理由，自應將其異議均駁回。
據上論斷，應依道路交通案件處理辦法第十九條，裁定如主文。
中　　　華　　　民　　　國　　九十三　　年　　 十一 　　月　　 三十 　　日
                                  臺灣臺北地方法院交通法庭
                                          法  官  林庚棟
右正本證明與原本無異。
如不服本裁定，應於裁定送達後五日內，向本院提出抗告狀。
                                          書記官  殷玉芬
中　　　華　　　民　　　國　　九十三　　年　　 十二　　 月　　　 一　   日
